臺灣高等法院民事判決　　　　　　　　96年度勞上易字第41號
上　訴　人　甲○○
被上訴人　　正實有限公司
法定代理人　丙○○
訴訟代理人　乙○○
上列當事人間請求給付資遣費等事件，上訴人對於中華民國96年
2月5日臺灣臺北地方法院95年度勞訴字第177號第一審判決提起
上訴，本院於96年7月24日言詞辯論終結，判決如下：
    主  文
上訴駁回。
第二審訴訟費用由上訴人負擔。
    事實及理由
一、上訴人主張：
  （一）其自民國77年7月起受僱於被上訴人公司，在職期間勤
        奮工作，詎95年4月26日下午，被上訴人公司之法定代
        理人丙○○詢問上訴人是否願外出幫客戶投遞廣告信件
        ，其認為丙○○係以開玩笑口吻詢問，故搖頭未表示同
        意，並非故意拒絕指派工作。丙○○即出門，嗣返回公
        司整理廣告信件時，上訴人欲幫忙整理竟遭丙○○拒絕
        並予瞪視伊，上訴人乃詢以：「我哪裡得罪你了？」，
        丙○○應說：「因為你一句話，我們夫妻差點幹起來」
        等語，雙方因此發生口角，丙○○當場謂：「明天開始
        不用來上班了」，其即向丙○○確認此話當真，丙○○
        仍回答：「是」。
  （二）被上訴人所為解僱上訴人之意思表示已生效，當日其即
        將私人物品打包，丙○○夫婦均在辦公室，卻視若無睹
        ，其交代同事張育萍說明未完成之工作，95年4月27日
        起未再到被上訴人公司上班，當日晚間丙○○之妻即被
        上訴人之訴訟代理人乙○○打電話至上訴人家中，稱：
        「公司現在營運不好，能再作多久不知道，你還年輕，
        待在公司沒前途」等語，顯欲勸阻上訴人回公司上班。
  （三）上訴人遭被上訴人非法解僱，有勞動基準法第14條第1
        項第6款之情形，其得不經預告終止兩造勞動契約，其
        已於94年5月17日以存證信函請求被上訴人給付資遣費
        ，惟迄未給付。爰依勞動基準法第14條第4項準用同法
        第17條規定，請求被上訴人給付以每月薪資新台幣（下
        同）4萬2000元計算共72萬元，及自95年11月28日民事
        準備書狀繕本送達翌日即95年12月12日起加計法定遲延
        利息之判決。
二、被上訴人則以：
  （一）被上訴人承接廣告印製工作，因時間緊迫，丙○○乃於
        95年4月26日要求上訴人一同外出分送廣告，上訴人無
        正當理由拒不接受指派。丙○○返回辦公室時，上訴人
        要來幫忙工作，因丙○○透過老花眼鏡看上訴人，上訴
        人遂誤會在瞪她，即以極惡劣態度質問、侮辱丙○○，
        丙○○當場僅以台語稱：「反正沒有人要聽老闆的話，
        嘸不要作了」等語，此僅係脫口而出之氣話，並無要求
        上訴人翌日起不用再來上班之意。上訴人當日也正常下
        班，與平日並無不同，並未提起是否要請假或辭職，對
        其本身負責之工作亦未做任何交代，其所謂遭「口頭資
        遣」，並非真實。
  （二）詎上訴人翌（27）日未請假，亦未提出辭呈、辦理交接
        工作，被上訴人多次電話聯絡也無人接聽，晚間丙○○
        之妻乙○○電話聯繫上訴人表示不計前嫌，希望上訴人
        能繼續上班，但上訴人告以考慮很久不想做了，乙○○
        方提及公司營運狀況不佳等語安慰上訴人，並請上訴人
        考慮2、3天再決定去留。
  （三）然上訴人未告知其考慮結果，即於95年5月17日寄發存
        證信函，終止兩造間勞動契約。實則其公司營運正常，
        並無資遣員工之必要，且於上訴人向台北市政府勞工局
        聲請調解時，被上訴人還當場向上訴人表示希望能繼續
        上班，卻因上訴人不願意而調解不成立，足證被上訴人
        於95年4月26日並無解僱上訴人之事實，自無須給付資
        遣費。其後，被上訴人於95年5月18日函知上訴人，以
        其對雇主有重大侮辱行為及無正當理由曠工多日為由，
        依勞動基準法第12條第1項第2、6款規定，不經預告而
        終止兩造間之勞動契約，依同法第12條規定，上訴人自
        不得向其請求給付資遣費等語，資為抗辯。
三、原審判決上訴人全部敗訴，上訴人聲明不服，提起上訴，並
    於本院上訴聲明：原判決廢棄。被上訴人應給付上訴人
    72萬元，及自95年12月12日起至清償日止，按年息5%計算之
    利息。被上訴人則於本院答辯聲明：駁回上訴人之上訴。
四、本件經依民事訴訟法第463條準用同法第270條之1第1項第3
    款規定，整理並協議簡化爭點及不爭執點後，兩造同意僅就
    言詞辯論時所陳述之事實及主張之法律關係為論斷。查兩造
    就：
  （一）上訴人自77年7月起受僱於被上訴人，95年4月26日因上
        訴人未陪同丙○○外出，雙方發生口角爭執，丙○○當
        場曾對上訴人揚稱：「嘸不要作了」等語。
  （二）上訴人自95年4月27日起即未到被上訴人公司上班，當
        日晚間丙○○之妻乙○○電話聯繫上訴人，曾提及「公
        司現在營運不好，能再作多久不知道，你還年輕，待在
        公司沒前途」等語。
  （三）上訴人以其遭被上訴人非法解僱為由，於94年5月17日
        以存證信函請求被上訴人給付資遣費。
  （四）被上訴人則以上訴人對雇主有重大侮辱行為及無正當理
        由曠工多日為由，於94年5月18日以存證信函主張不經
        預告，終止兩造間之勞動契約。
    等情不爭執，並有永和郵局第1183號存證信函（見原審卷第
    6至7頁）、台北金南郵局第3511號存證信函在卷可稽（見原
    審卷第14至16頁）在卷可稽，自堪信為真實。惟上訴人主張
    丙○○於95年4月26日非法將其解僱，自得請求被上訴人給
    付資遣費等情，則為被上訴人所否認，並以前開情詞置辯。
    是以本件兩造爭執之重點厥為被上訴人是否曾於95年4月26
    日非法解僱上訴人。
五、按「當事人主張有利於己之事實者，就其事實有舉證之責任
    」，民事訴訟法第277條前段定有明文，是主張法律關係變
    更、消滅之當事人，應就該法律關係業已變更、消滅之要件
    事實，負舉證責任。本件上訴人主張被上訴人曾於95年4 月
    26日非法終止兩造間勞動契約關係，此經被上訴人否認，揆
    諸舉證責任分擔原則，自應由上訴人就此有利於己之終止勞
    動契約一情，負舉證之責。
六、經查：
  （一）上訴人雖提出其與乙○○間電話聯絡錄音之譯文（見原
        審卷第52至53頁），主張被上訴人確於95年4月26日將
        其解僱。惟依上開譯文內容所載，乙○○一再向上訴人
        解釋丙○○之所以說「嘸不要作了」，純屬一時氣話，
        因此丙○○話說完，東西一甩就出去了，上訴人於該電
        話對談中亦指稱丙○○說反正沒有人要聽我這老闆的話
        ，明天開始都不要來不要做了等語，此有該譯文之記載
        可按。據此觀諸丙○○當日言行始末，難謂被上訴人抗
        辯丙○○係基於情緒脫口而出「嘸不要作了」氣話，內
        心主觀上並無解僱上訴人真意，為不足採信。
  （二）況依該錄音譯文，乙○○於上訴人提及「那天你打電話
        來，我是不是有這樣講，是陳先生叫我不要去的啊！」
        時，回應稱：「那我是不是說，過了就算了，我說陳先
        生的脾氣你不是不知道」之對話內容，堪信被上訴人辯
        稱其於95年4月27日晚間，曾電話慰留上訴人之情，應
        可採信，上訴人與乙○○電話聯繫中，亦應知悉被上訴
        人並無將其解僱之真意。又上訴人雖不否認乙○○慰留
        之事實，其另稱乙○○所為非等同丙○○本人所為，爭
        執被上訴人公司無此慰留之事實，然被上訴人主張其為
        家庭式經營之印刷影印店，丙○○、乙○○夫妻每日一
        起上班工作，平日乙○○即協助或代表處理部分公司事
        宜等情，上訴人就此亦無爭執，顯見乙○○於95年4月
        27日晚間電話聯絡上訴人，解釋丙○○所說「嘸不要作
        了」氣話，予以緩頰並為慰留之法律效果，應及於被上
        訴人公司。
  （三）又95年4月27日起上訴人未表示離職，亦未上班，然被
        上訴人仍持續為上訴人投保勞工保險，迄被上訴人接獲
        上訴人寄發之95年5月17日請求資遣費存證信函後，於
        同年月19日始為上訴人辦理退保手續，此有勞工保險局
        95年12月20日保承資字第09510438020號書函檢附上訴
        人之投保資料表在卷可稽（見原審卷第76至78頁），原
        審於95年11月3日當庭提出上訴人之勞工保險卡（見原
        審卷第39頁），上訴人對此保險資料表示：「沒有意見
        」（見原審卷第28頁反面），益徵被上訴人並未於95年
        4月26日非法解僱上訴人。此外，上訴人未能就其主張
        被上訴人非法終止兩造間勞動契約乙節，提出其他證據
        以實其說，上訴人上開主張，顯無可採。
七、被上訴人既無於95年4月26日非法解僱上訴人之事實，則上
    訴人於95年5月17日以被上訴人無法律上原因終止勞動契約
    為由，認其違反勞動契約及勞工法令，而依勞動基準法第14
    條第1項第6款規定終止兩造間勞動契約，應屬無據。從而，
    本件應無勞動基準法第14條第4項準用同法第17條規定之可
    言，上訴人請求被上訴人給付資遣費，自屬無理由。
八、綜上所述，上訴人主張其經非法解僱，被上訴人有違反勞動
    契約及勞工法令之事實，為不足採，故上訴人執此主張被上
    訴人應依勞動基準法第17條規定給付資遣費云云，自屬無據
    ，不應准許。原審為上訴人敗訴之判決，及駁回其假執行之
    聲請，並無不合。上訴意旨仍執陳詞指摘原判決不當，求予
    廢棄改判，為無理由，應予駁回。本件因事證已臻明確，兩
    造其餘爭點及攻擊、防禦方法暨所為之立證，經審酌與判決
    之結果不生影響，無庸再逐一予以論究，併予敘明。
九、據上論結，本件上訴為無理由，依民事訴訟法第449條第1項
    、第78條，判決如主文。
中　　華　　民　　國　　96　　年　　7 　　月　　31　　日
  　　　　　　　　　民事第10庭
                    　  審判長法　官  阮富枝
                              法  官  黃豐澤
　　　　　　　　　　          法  官  陳財旺
正本係照原本作成。
本判決不得上訴。
中　　華　　民　　國　　96　　年　　7 　　月　　31　　日
                              書記官  鄭淑昀
